【裁判字號】    94,重訴,78
【裁判日期】    950630
【裁判案由】    毒品危害防制條例
【裁判全文】
臺灣高雄地方法院刑事判決              94年度重訴字第78號
公  訴  人  臺灣高雄地方法院檢察署檢察官
被      告  己○○
右  一  人
選任辯護人  柳聰賢律師
被      告  戊○
右  一  人
選任辯護人  康進益律師
            王國論律師
上列被告因毒品危害防制條例案件，經檢察官提起公訴（94年度
偵字第8744號），本院判決如下：
    主  文
己○○共同運輸第一級毒品，處有期徒刑拾肆年，褫奪公權柒年
。扣案第一級毒品壹包（含空包裝袋壹個，空包裝袋重貳拾柒點
柒伍公克，海洛因淨重陸佰玖拾陸點玖貳公克）沒收銷燬之。戊
○無罪。
    事  實
一、己○○明知海洛因係管制進口物品，不得運輸、持有，竟與
    某姓名年籍不詳之成年人，共同基於運輸海洛因入境之犯意
    聯絡，約定由己○○運輸第一級毒品海洛因１塊 (毛重約
    350公克)入境，該不詳之人即支付己○○新台幣 (下同)10
    萬元之報酬，己○○為貪圖小利而應允之，乃於民國94年4
    月14日7時30分許，自高雄小港機場搭乘越南航空公司ＶＮ
    ９２７號班機出境前往越南國胡志明市，再轉機前往柬埔塞
    國金邊市，由該不詳之人交付第一級毒品海洛因1包 (含空
    包裝袋1個，空包裝袋重27.75公克，海洛因淨重696.92公克
    ，純度75.39%，純質淨重525.41公克)予己○○。己○○將
    該包海洛因攜回飯店後，再於同年月16日先將該包海洛因綁
    在貼身褲束內，再搭乘越南航空公司ＶＮ９２６號班機自高
    雄小港機場入境。嗣於入境通關後，經財政部高雄關稅局人
    員會同行政院海岸巡防署海洋巡防總局第四海巡隊警員於機
    場旅客入境檢查室當場查獲己○○私運進口之前揭海洛因一
    包，因而查獲上情。
二、案經行政院海岸巡防署海洋巡防總局第四海巡隊移送臺灣高
    雄地方法院檢察署檢察內偵查起訴。
    理  由
壹、證據能力有無之認定：
一、按被告以外之人於審判外之言詞或書面陳述，除法律有規定
    者外，不得作為證據，刑事訴訟法第159 條第1 項固定有明
    文。惟按被告以外之人於偵查中向檢察官所為之陳述，除顯
    有不可信之情況者外，得為證據，刑事訴訟法第159 條之1
    第2 項亦定有明文。證人己○○於94年8 月3 日在臺灣高雄
    地方法院檢察署檢察官偵訊時經具結後所為之證述，衡情並
    無顯不可信之情況，符合刑事訴訟法第159 條之1 第2 項所
    定之情形，屬同法第159 條第1 項之法定例外情狀。又證人
    己○○於94年8 月3 日在偵查中經檢察官命具結作證前，筆
    錄中雖無檢察官告知其得依刑事訴訟法第181 條拒絕證言權
    利之記載。然按證人恐因陳述致自己或與其有前條第一項關
    係之人受刑事追訴或處罰者，得拒絕證言；而證人有第181
    條之情形者，應告以得拒絕證言，固分別為刑事訴訟法第
    181 條、第186 條第2 項所明定。惟在證人係恐因陳述致自
    己受刑事追訴或處罰之情形下，刑事訴訟法第186 條第2 項
    明文規定須告知得拒絕證言，其立法意旨無非係因除法律另
    有規定者外，不問何人，於他人之案件，有為證人之義務，
    此為刑事訴訟法第176 條之1 所明定。故經檢察官或法院命
    為證人者，原則上即有為證人之義務，無故違反者，依同法
    第178 條之規定，即有受拘提或科罰鍰處分之不利益。然按
    刑事被告乃程序主體者之一，有本於程序主體之地位而參與
    審判之權利，並藉由辯護人協助，以強化其防禦能力，落實
    訴訟當事人實質上之對等。又被告之陳述亦屬證據方法之一
    種，為保障其陳述之自由，現行法承認被告有保持緘默之權
    。故刑事訴訟法第95條規定：「訊問被告應先告知左列事項
    ：一、犯罪嫌疑及所犯所有罪名，罪名經告知後，認為應變
    更者，應再告知。二、得保持緘默，無須違背自己之意思而
    為陳述。三、得選任辯護人。四、得請求調查有利之證據。
    」此為訊問被告前，應先踐行之法定義務，屬刑事訴訟之正
    當程序。而證人依法有為證人之義務，則在證人有恐因陳述
    致自己受刑事追訴或處罰之虞者，在其自己為被告之刑事案
    件中，有保持緘默之權利，惟於他人之刑事案件中，若貫徹
    證人作證之義務，實則無異變相剝其為被告時之緘默權，故
    刑事訴訟法第181 條乃規定於此情形下，得拒絕證言。且為
    保障被告之緘默權，刑事訴訟法第95條乃規定訊問被告前有
    告知其得保持緘默之義務，則在他人刑事案件中，若未告知
    其得拒絕證言，實無異以變通方式不告知被告得保持緘默之
    權利，故刑事訴訟法第186 條第2 項乃規定應告知得拒絕證
    言。易言之，此證人之拒絕證言權，與被告之緘默權，及其
    告知之義務，均係一體之兩面，均係基於保護證人本身之利
    益，而非為在他人刑事案件中，保護該他人之利益規定。故
    於證人有「恐因陳述致自己受刑事追訴或處罰」之情形，而
    未依刑事訴訟法第186 條第2 項規定告知得拒絕證言者，無
    異係訊問被告前未告知其得保持緘默，則其法律效果應僅產
    生其於作證時所為之證述，得否有作為對證人本身不利證據
    之能力而已。該條規定既非為保護證人在他人刑事案件中作
    證時之該他人（該案被告），則縱有違反此類拒絕證言權告
    知義務者，在該他人之刑事案件中，就該他人（該案被告）
    而言，仍非無證據能力。固證人己○○於偵查中作證時，檢
    察官雖未告知其得拒絕證言，然對於被告戊○而言，並不因
    此而影響其證據能力，合先敘明。
二、按「被告以外之人於審判外之陳述，雖不符前四條之規定，
    而經當事人於審判程序同意作為證據，法院審酌該言詞陳述
    或書面陳述作成時之情況，認為適當者，亦得為證據。當事
    人、代理人或辯護人於法院調查證據時，知有第一百五十九
    條第一項不得為證據之情形，而未於言詞辯論終結前聲明異
    議者，視為有前項之同意。」刑事訴訟法第159 條之5 亦規
    定甚明。雖本件就證人即同案被告己○○於警訊中關於被告
    戊○之陳述，係屬被告以外之人於審判外之陳述，而證人甲
    ○所製作之訂票情形紀錄表，亦係證人甲○於審判外所製成
    ，亦屬被告以外之人於審判外之陳述，惟被告己○○、戊○
    及其選任辯護人於本院調查證據時，均知有上情而未於言詞
    辯論終結前就該證據是否屬於傳聞證據而聲明異議，而本院
    認該訂票情形紀錄表係證人甲○依電腦帳單資料抄錄製成，
    並非無據，而同案被告己○○於警詢中關於被告戊○之陳述
    ，則係在警察機關依法定程序製作而成，以之作為證據，並
    無不適當之情形，則依刑事訴訟法第159 條之5 之規定，自
    均得採為證據。
三、同案被告己○○於檢察官偵訊中 (除94年8 月3 日偵訊外)
    及本院94年度聲羈字第373 號案件中之就被告戊○之供述，
    雖未經檢察官及法官依證人詰問程序命具結後詰問，惟其係
    以被告身分接受訊問，而非以證人身分接受詰問，其尚非屬
    「依法應具結」之人，核與刑事訴訟法第158 條之3 所定之
    「依法應具結而未具結者」有間，尚不能僅以其未經具結即
    認為無證據能力。惟刑事訴訟法第159 條第1 項之所以排除
    「被告以外之人於審判外之陳述」之證據能力，無非係以該
    「被告以外之人於審判外之陳述」於本案中並未經具結，且
    其陳述未經對造當事人之反詰問。蓋未經具結之證言，即使
    為虛偽陳述，亦不構成偽證罪，其陳述欠缺真實性擔保；而
    未經反詰問之陳述，無法經由反詰問之過程確認其證言之真
    實性。簡言之，刑事訴訟法第159 條第1 項之立法目的，主
    要係因被告以外之人於審判外之陳述，無法擔保其陳述之真
    實性，故原則上不得作為實質證據。惟若被告以外之人在審
    判外之陳述，具有可擔保其陳述真實性之情況存在，此時即
    與刑事訴訟法第159 條第1 項之立法目的無違，則無排除其
    證據能力之必要。故刑事訴訟法第159 條之2 及第159 條之
    3 關於「於檢察事務官、司法警察官或司法警察調查中所為
    之陳述」，乃規定其陳述具有「可信之特別情況」時，得為
    證據。乃因其陳述具有「可信之特別情況」，已有「真實性
    擔保」，故雖未經具結，亦未經反詰問，亦認其陳述具有證
    據能力。惟又觀之我國刑事訴訟法第159 條之1 規定：「被
    告以外之人於審判外向法官所為之陳述，得為證據。被告以
    外之人於偵查中向檢察官所為之陳述，除顯有不可信之情況
    者外，得為證據。」而就被告以外之人於審判外向法官或偵
    查中向檢察官所為之陳述，明文規定具有證據能力，則未如
    同法第159 條之2 及第159 條之3 所規定須以「有可信之特
    別情況」為要件。審究上開規定之所以區分不同之詢問而為
    不同要件規定之原因，除於法官或檢察官面前之陳述，通常
    均係基於自由意志而陳述，其陳述較無「缺乏任意性」之疑
    慮外，更因法官及檢察官就證人、鑑定人有命其具結之權力
    ，而證人、鑑定人於具結後如有虛偽陳述，即須受偽證罪之
    處罰，而透過具結程序使其陳述具有一定程度之真實性擔保
    ，此亦係何以刑事訴訟法第158 條之3 規定「證人、鑑定人
    依法應具結而未具結者，其證言或鑑定意見，不得作為證據
    。」之理由。故若被告以外之人於審判外向法官或檢察官所
    為之陳述，並未經具結或對造當事人之對質詰問，亦無其他
    真實性擔保之情形下，即不應認為具有證據能力。而檢察事
    務官、司法警察、司法警察官並無命證人具結之權力，無法
    經由命具結之法定程序中獲得真實性擔保，故被告以外之人
    在其等調查中之陳述，則須有「可信之特別情況」，而有一
    定之「真實性擔保」時，始具有證據能力。經查，本件同案
    被告己○○於檢察官偵查中及本院94年度聲羈字第373 號案
    件中就被告戊○之供述，雖係「於偵查中向檢察官所為之陳
    述」及「於審判外向法官所為之陳述」，惟其係以被告身分
    接受訊問，並未經具結，如為虛偽陳述，亦不負偽證罪之責
    任，其供述並無任何真實性之擔保。且於檢察官或法官訊問
    時，亦係在與被告戊○隔離之情形下所為，被告戊○亦無任
    何對質詰問之機會，故亦尚不得依刑事訴訟法第159 條之1
    第2 項之規定，而逕認為具有證據能力。惟就同案被告己○
    ○於偵查中及本院羈押審查庭訊問時關於被告戊○之陳述，
    被告戊○及其選任辯護人於本院調查證據時，均知有上情而
    未於言詞辯論終結前就該證據是否屬於傳聞證據而聲明異議
    ，且本院認其既係在法官、檢察官訊問時所為之陳述，其供
    述之任意性無庸置疑，以之為證據，並無不適之處，則依刑
    事訴訟法第159 條之5 之規定，自亦得作為證據，合先敘明
    。
貳、被告己○○部分
一、訊據被告己○○雖於行政院海岸巡防署海洋巡防總局第四海
    巡隊 (以下簡稱海巡隊)詢問、臺灣高雄地方法院檢察署檢
    察官偵訊及本院審理時曾辯稱：伊以為所攜回台之物係治療
    癌症之藥物云云，惟於本院最後二次審理期日即自白不諱，
    坦認犯行，核與證人丁○○、乙○○於本院審理時證述情節
    相符，並有前揭第一級毒品海洛因扣案可佐，而該包海洛因
    經鑑定結果，亦確認含有第一級毒品海洛因成份 (淨重
    696.92 公克，純度75.39%，純質淨重525.41公克)無誤，此
    有法務部調查局94年6月10日調科壹字第220020049號鑑定通
    知書乙紙附卷可稽，並有己○○入出境查詢結果表乙份在卷
    可佐，被告己○○運輸第一級毒品海洛因之犯行，已足認定
    。
二、核被告己○○所為，係犯懲治走私條例第2條第1項之私運管
    制物品進口罪及毒品危害防制條例第4條第1項之運輸第一級
    毒品罪。被告所犯上開二罪係以一行為而觸犯數罪名，屬想
    像競合犯，應依刑法第55條之規定從一重之運輸第一級毒品
    罪處斷。至於被告己○○及其選任辯護人固主張被告於通關
    時有主動告知，應有自首減刑規定之適用等語。惟查：證人
    即海巡隊員乙○○於本院審理時證稱：本件係由檢察官指揮
    海巡隊、航警局組成專案小組，當日伊前往小港機場，係因
    專案小組獲得情資，顯示有人將攜帶毒品入境，故通知海關
    對被告己○○、戊○作特別檢查等語；而證人即高雄關稅局
    人員丁○○亦於本院審理時證稱：海關於被告己○○、戊○
    入境前即已接受海巡隊情資，要求對被告己○○、戊○詳細
    檢查，伊雖不知被告己○○身上確實有夾帶毒品，惟於查獲
    後，被告己○○陳稱該毒品係治療癌症之藥物等語。足見在
    被告己○○入境前，海巡隊等相關單位即已由檢察官指揮組
    成專案小組，並已得知被告己○○或戊○將攜帶毒品入境，
    是被告己○○縱有在入境後至檢查室前告知檢查人員有攜帶
    藥物入境，亦與自首須於「犯罪未發覺前」之要件不符。且
    被告己○○於當時復辯稱所夾帶之物為「治療癌症之藥物」
    ，並未坦承運輸毒品入境，亦難認被告確有自首而接受裁判
    之意，而不能依自首之規定減輕其刑。然查，被告己○○所
    犯毒品危害防制條例第4條第1項之運輸第一級毒品罪，其法
    定刑為死刑或無期徒刑，屬證人保護法第2條第1款之罪，依
    同法第14條第1項之規定，被告己○○若於偵查中事先得檢
    察官同意，而供述與該案案情有重要關係之待證事項或其他
    共犯之犯罪事證，僅須「因而使檢察官得以追訴該案之其他
    共犯」，就其因供述所涉之犯罪，即得減輕或免除其刑，並
    不以其他共犯經檢察官起訴後經法院判決有罪為要件。查，
    被告己○○雖於經查獲後即供稱係被告戊○唆使其攜帶毒品
    入境，惟均係以共同被告身分應訊，直至94年8月3日偵訊中
    ，始於得檢察官同意下，以證人身分具結後證稱: 被告戊○
    於94年4月16日因月事到來，不方便攜帶，才會將二包海洛
    因包在一起交予伊帶進來等語，使檢察官據以對被告戊○提
    起公訴。雖本院經審理後認被告戊○部分犯罪不能證明（詳
    後述之），惟檢察官既已據被告己○○之證詞對被告戊○提
    起公訴，則就被告己○○所涉之本件犯罪，即有證人保護法
    第14條第1 項之適用。又本院認被告己○○於本院審理時，
    就被告戊○部分所為之證詞反覆不一，瑕疵甚多，而不能依
    據其證詞證明被告戊○之犯行，則就被告己○○自己所為犯
    行，即不宜免除其刑，爰依證人保護法第14條第1 項之規定
    ，予以減輕其刑。
三、爰審酌被告己○○為圖暴利，竟為販毒集團運輸第一級毒品
    海洛因入境，助長毒品之蔓延，危害社會治安，製造社會問
    題，且其所運輸毒品數量甚多，危害更鉅，惟其於犯後雖一
    度否認犯行，惟終能坦認犯行，犯後態度尚佳，惟其雖供出
    共犯，然就多數本可清晰為證述之細節，竟為前後反覆不一
    之瑕疵甚多之供述，致本院不能依其證述認定共犯犯行等一
    切情狀，量處如主文所示之刑示懲儆。又依其犯罪之性質，
    本院認有褫奪公權之必要，併予宣告褫奪公權七年。扣案之
    海洛因1 包 ( 淨 重696.92公克)為 第一級毒品，而空包裝
    袋1 個 (重27.75 公克)與 其上所含海洛因已無從完全析離
    ，亦應視同第一級毒品，均應依毒品危害防制條例第18條第
    1 項前段之規定，沒收銷燬之。
四、公訴意旨另以：被告己○○另於94年3月23日運輸第一級海
    洛因1包入境，因認被告此部分行為亦涉有毒品危害防制條
    例第4條第1項之罪嫌，並認與前揭論罪科刑部分為連續犯之
    裁判上一罪關係等語。惟按犯罪事實應依證據認定之，無證
    據不得認定犯罪事實，刑事訴訟法第第154條第2項定有明文
    。而被告或共犯之自白，不得作為有罪判決之唯一證據，仍
    應調查其他必要之證據，以察其是否與事實相符，同法第
    156條第2項亦規定甚明。而所謂「仍應調查其他必要之證據
    ，以察其是否與事實相符。立法目的乃欲以補強證據擔保自
    白之真實性；亦即以補強證據之存在，藉之限制自白在證據
    上之價值。而所謂補強證據，則指除該自白本身外，其他足
    資以證明自白之犯罪事實確具有相當程度真實性之證據而言
    。雖其所補強者，非以事實之全部為必要，但亦須因補強證
    據與自白之相互利用，而足使犯罪事實獲得確信者，始足當
    之（最高法院74年台覆字第10號判例參照）。公訴人所指本
    件被告己○○於94年3月23日運輸毒品之犯行，除被告己○
    ○之自白外，雖有其入出境紀錄可佐，惟該入出境紀錄僅能
    證明被告己○○確有入出境之事實，尚無法因該入出境紀錄
    與被告己○○自白之相互作用，而使本院獲得被告確有運輸
    第一級毒品海洛因之確信，則揆諸上開法條及判例意旨，應
    認被告己○○此部分之犯罪尚屬不能證明。惟公訴意旨認被
    告此部分之事實與前開論罪科刑之事實，有連續犯之裁判上
    一罪關係，依審判不可分原則，爰不另為無罪之諭知。
參、被告戊○部分：
一、公訴意旨略以：被告戊○明知海洛因係管制進口物品，不得
    運輸、持有，竟與己○○共同基於運輸海洛因入境之概括犯
    意聯絡，二人約定每運輸1塊海洛因 (毛重約350公克)入境
    ，戊○即支付己○○新台幣 (下同)10 萬元之報酬，己○○
    為貪圖小利而應允之。渠二人乃先於94年3月23日，共同自
    高雄小港機場搭乘越南航空公司ＶＮ９２７號班機出境前往
    胡志明市，再轉機前往柬埔塞國金邊市後，戊○即於翌日與
    某年籍不詳之陳先生聯絡，約定在其住宿旅社內交易毒品，
    待陳先生抵達後，戊○即將其事先準備好之美金1萬元交付
    陳先生，陳先生則交付毛重約700公克之海洛因粉末 (未扣
    案)予戊○，戊○即與己○○分別將海洛因粉末包裝後，綁
    在貼身褲束內，於同月25日再共同自金邊市搭乘越南航空公
    司ＶＮ９２６號班機自高雄小港機場入境後，旋趕回戊○租
    賃之屏東市○○路78號4樓之3住處，己○○將其攜帶之海洛
    因交付戊○，戊○亦將約定之10萬元交付己○○，上開海洛
    因則由戊○交付不詳姓名之買主。嗣於94年4月14日之前某
    日，因戊○正值生理期間，其二人即約定由己○○攜帶購得
    之全部海洛因入境，並由戊○支付己○○20萬元報酬，二人
    乃再於同年4月14日7時30分許，共同自高雄小港機場搭乘越
    南航空公司ＶＮ９２７號班機出境前往胡志明市，再轉機前
    往柬埔塞國金邊市，以同一手法向陳先生購買美金1萬元之
    海洛因粉末 (淨重696.92公克，純度75.39%，純質淨重
    525.41公克)後，戊○即將上開海洛因包裝後，全部交由己
    ○○綁在貼身褲束內，於同月16日再共同搭乘越南航空公司
    ＶＮ９２６號班機自高雄小港機場入境，惟經財政部高雄關
    稅局人員會同行政院海岸巡防署海洋巡防總局第四海巡隊警
    員於機場旅客入境檢查室當場查獲己○○私運進口之前揭海
    洛因及戊○、己○○使用之行動電話各1支 (門號分別為
    0000000000、0000000000)，己○○始未能取得報酬，經己
    ○○之供述，始查悉上情，因認被告戊○涉有毒品危害防制
    條例第4條第1項之運輸第一級毒品罪等語。
二、按犯罪事實應依證據認定之，無證據不得認定犯罪事實；次
    按不能證明被告犯罪者，應諭知無罪之判決，刑事訴訟法第
    154條第二項、第301條第1項分別定有明文。又事實之認定
    ，應憑證據，如未能發現相當證據，或證據不足以證明，自
    不能以推測或擬制之方法，為裁判基礎；且認定不利於被告
    之事實須依積極證據，苟積極證據不足為不利於被告事實之
    認定時，即應為有利於被告之認定；另認定犯罪事實所憑之
    證據，雖不以直接證據為限，間接證據亦包括在內，然而無
    論直接證據或間接證據，其為訴訟上之證明，須於通常一般
    之人均不致有所懷疑，而得確信其為真實之程度者，始得據
    為有罪之認定，倘其證明尚未達到此一程度，而有合理之懷
    疑存在而無從使事實審法院得有罪之確信時，即應由法院為
    諭知被告無罪之判決（最高法院40年台上字第86號、30年台
    上字第816號、76年台上字第4986號分別著有判例參照）。
三、訊據被告戊○堅決否認犯行，辯稱：伊沒有交付毒品予己○
    ○，亦不知己○○攜帶毒品回台等語。經查，公訴意旨認被
    告戊○涉有共同運輸第一級毒品罪嫌，無非係以證人即共同
    被告己○○之證詞、扣案毒品及被告二人之入境紀錄為證。
    然查：
    （一）扣案毒品係在被告己○○身上查獲，被告戊○則未經
          查獲攜有毒品，是以扣案毒品尚不能作為該毒品係被
          告戊○交付予己○○之證據。
    （二）被告己○○就其與戊○攜帶毒品回台之次數乙節，先
          於94年4月17日偵訊中供稱一次攜帶二次；惟於同日
          本院羈押審查庭訊問時則供稱攜帶六次；又於94年5
          月12日偵訊中供稱攜帶二次；再於94年6月10日警詢
          中供稱攜帶三次；然於94年6月17日警訊時又改稱只
          有一次；復於94 年7月7日偵訊時供稱攜帶二次；後
          於本院審理時再度翻供改稱一次等語。其就犯罪行為
          次數此等重要關係事項，所供竟先後反覆不一，則證
          詞可信度，實非無疑。
    （三）被告己○○就其前往柬埔寨國時搭乘飛機之機票費用
          係由何人支出乙節，先於94年4月17日偵訊中供稱攜
          帶毒品回台二次，所有機票旅費均係被告戊○支出；
          於94年5月12日警詢時亦供稱其每次與戊○出國時，
          所有機票、住宿花費均係由被告戊○支付；又於95年
          3月9日本院審理時證稱94年3月23日及同年4月16日之
          機票均係由被告戊○支出等語；惟於95年6月21日本
          院審理時再改稱只有最後一次係由被告戊○支出等語
          ，其前後說詞反覆。被告己○○復供稱：只有三月初
          這次是伊叫戊○訂機票，其餘均係戊○主動幫伊訂，
          除了最後一次外，其餘機票伊均有付錢予戊○云云。
          然衡情被告二人並非經營同一事業，亦非朝夕相處之
          人，若被告戊○未與己○○事先約定出國日期，又何
          能確定被告己○○願意於何時出國？且被告己○○更
          供稱其於94年3月間前往柬埔寨國金邊市，係因其友
          人幫其訂五個皮包，伊過去拿皮包，那次沒有與戊○
          一起去云云。然若僅為取得五個皮包，大可以貨運郵
          寄等方式請其友人直接寄回台灣即可，何必大費週章
          為此而花費機票、住宿等費用以買回五個皮包，徒增
          販入成本？故其此部分之供述，亦與常理有違。是被
          告己○○就其出國訂機票之過程及機票費用係由何人
          支出等情，其所陳即顯難採信。
    （四）被告己○○供稱其於94年4月16日攜帶毒品回台時，
          戊○並未攜帶，係因戊○當時月事到來，無法攜帶，
          故將原應由被告戊○與其共同攜入之毒品，均由其一
          人攜回等語，然被告己○○於入境時所攜毒品係綁在
          腹部，被告戊○若欲共同攜入，亦可採同一方式，此
          與月事實無必然關係，是被告己○○此部分之供述，
          亦非無可疑。
    （五）被告戊○所辯，雖非無可疑之處而不盡可採，例如：
          被告戊○辯稱其前往柬埔寨係為經營柬埔寨新娘業務
          ，其出國多次，卻未見其有此部分之實績；被告戊○
          與己○○共同前往柬埔寨多次，且己○○之機票均係
          由被告戊○代訂且先行付款予旅行社（此經證人甲○
          到庭證述屬實，並有證人甲○所製訂票情形紀錄表一
          紙可稽），卻辯稱對被告己○○之行為均一無所知等
          。惟被告所辯不可採信，亦不得遽認其確有公訴人所
          指之犯行。蓋被告戊○縱有不法動機而與己○○共同
          前往柬埔寨，然其不法動機之可能情形甚多，或係公
          訴人所指之運輸毒品，或係私運其他管制物品，或係
          販入仿冒品，抑或係期於其他不法目的，非必然係因
          運輸毒品之故，是亦不能僅據此即認被告戊○確有與
          己○○共同運輸毒品之犯行。
    （六）又按犯運輸毒品之罪，供出毒品來源，因而破獲者，
          得減輕其刑，毒品危害防制條例第17條定有明文。而
          所犯證人保護法第2 條所列刑事案件之被告或犯罪嫌
          疑人，於偵查中供述與該案案情有重要關係之待證事
          項或其他共犯之犯罪事證，因而使檢察官得以追訴該
          案之其他共犯者，以經檢察官事先同意者為限，就其
          因供述所涉之犯罪，減輕或免除其刑，證人保護法第
          14條第1 項亦規定甚明。故運輸毒品者之該項供述，
          固非絕無證據能力，但為防範其作利己損人之不實供
          述，自須擔保該項供述之真實性，始得作為判斷之依
          據。故事實審法院必須調查其他證據，以資審認，必
          至因其他證據之證明力已可確信該項供述為真實而無
          合理之懷疑時，始得據為對他人不利之認定（最高法
          院89年度台上字第3618號、第4713號判決參照）。被
          告己○○所犯之罪，其法定刑為死刑或無期徒刑之罪
          ，若無法減刑，即須受無期徒刑以上之刑罰處罰，故
          在情形下，就其毒品來源或共犯，更不無為虛偽陳述
          以求減刑之道德風險，自不能僅以其證詞即為被告蔡
          寬有罪之認定。而本件除證人己○○之證詞外，雖尚
          有被告戊○之入出境紀錄為證，惟證人己○○之證詞
          既有上開瑕疵，則縱有此入出境紀錄為證並與證人鄭
          欣純之證詞交互作用，亦尚不足使本院獲得被告戊○
          確有運輸第一級毒品海洛因之確信。況本件又未查扣
          任何被告戊○販賣或運輸海洛因安非他命之証物，此
          外又查無其他積極証據足証被告戊○有何前開運輸海
          洛因之犯行，應認不能証明被告戊○犯罪，爰為無罪
          之諭知。
據上論斷，應依刑事訴訟法第299 條第1 項前段、第301 條第1
項，毒品危害防制條例第4 條第1 項、第18條第1 項前段，懲治
走私條例第2 條第1 項，刑法第11條 、第28條、第55條、第37條
第2 項，證人保護法第14條第1 項，判決如主文。
本案經檢察官丙○○到庭執行職務。
中    華    民    國    95    年    6     月    30    日
                  刑事第九庭  審判長法官   張世賢
                                    法官   謝梨敏
                                    法官   王啟明
以上正本證明與原本無異。
如不服本判決，應於收受送達後10日內向本院提出上訴書狀。
中    華    民    國    95    年    6     月    30    日
                                    書記官 陳心儀
附錄所犯法條:
毒品危害防制條例第4條第1項:
製造、運輸、販賣第一級毒品者，處死刑或無期徒刑；處無期徒
刑者，得併科新臺幣1 千萬元以下罰金。


司法院資訊處製作；財團法人民間司法改革基金會備份。
